臺灣臺中地方法院刑事判決　　　　　　　99年度易字第3748號
公　訴　人　臺灣臺中地方法院檢察署檢察官
被　　　告　黃竣鴻
上列被告因違反毒品危害防制條例案件，經檢察官提起公訴(99
年度毒偵字第3574號)，被告於準備程序中就被訴事實為有罪之
陳述，經告知簡式審判程序之旨，並聽取當事人之意見後，經本
院合議庭裁定由受命法官獨任進行簡式審判程序，判決如下:
    主    文
黃竣鴻施用第二級毒品，累犯，處有期徒刑柒月。
    犯罪事實
一、黃竣鴻前因施用毒品案件，經本院裁定送觀察、勒戒後，認
    無繼續施用毒品之傾向，於民國91年4月10日予以釋放執行
    完畢，並由本院為不付審理裁定確定。復於上開釋放執行完
    畢後5年內，因施用毒品案件，經臺灣彰化地方法院以93年
    度簡字第96號判決，判處有期徒刑5月確定，於94年10月26
    日執行完畢。又因詐欺案件，經臺灣彰化地方法院以96年度
    易字第149號判決，判處有期徒刑5月確定，再因妨害風化案
    件，經本院以96年中簡字第1643號判決，判處有期徒刑5月
    確定，上開2案因中華民國九十六年罪犯減刑條例施行，經
    臺灣彰化地方法院以96年度聲減字第4020號裁定，分別減為
    有期徒刑2月15日、2月15日，並定應執行有期徒刑4月確定
    ，於97年3月21日易科罰金執行完畢。另因妨害風化案件，
    經本院以97年度中簡字第80號判決，判處有期徒刑3月確定
    ，於98年2月2日易科罰金執行完畢。詎猶不知悔改，知悉甲
    基安非他命係毒品危害防制條例第2條第2項第2款規定之第
    二級毒品，不得持有、施用，仍基於施用第二級毒品甲基安
    非他命(下稱甲基安非他命)之犯意，於99年7月26日晚上某
    時許，在臺中縣豐原市(現改制為臺中市豐原區，以下同)「
    太平洋SOGO百貨公司」附近某處，以將甲基安非他命置於玻
    璃球吸食器內，點火燒烤生煙而吸取煙霧之方式，施用甲基
    安非他命1次。嗣於99年7月28日晚上7時50分許，為警在臺
    中縣豐原市○○街與復興路路口盤查，發覺其為毒品列管人
    口，經警徵得其同意返回警局採集其尿液送驗，鑑驗結果呈
    甲基安非他命陽性反應，而悉上情。
二、案經臺中縣警察局(現改制為臺中市政府警察局，下同)豐原
    分局報告臺灣臺中地方法院檢察署檢察官偵查起訴。
    理    由
一、本件被告黃竣鴻所犯，非死刑、無期徒刑、最輕本刑為3年
    以上有期徒刑之罪，或高等法院管轄第一審之案件，被告於
    準備程序中，就前揭被訴事實為有罪之陳述，經受命法官告
    以簡式審判程序之旨，並聽取被告與公訴人之意見後，本院
    認無不得或不宜改依簡式審判程序進行之處，爰依刑事訴訟
    法第273條之1第1項、第284條之1，經合議庭評議後，裁定
    本件由受命法官獨任進行簡式審判程序，是本件之證據調查
    ，依刑事訴訟法第273條之2規定，不受同法第159條第1項、
    第161條之2、第161條之3、第163條之1及第164條至170 條
    規定之限制，合先敘明。
二、上開犯罪事實，業據被告於偵查中、本院準備程序及審理時
    均坦承不諱，且經被告同意所採集之尿液送驗結果，確呈甲
    基安非他命陽性反應一情，有詮昕科技股份有限公司濫用藥
    物尿液檢驗報告、臺中縣警察局豐原分局委託鑑驗尿液代號
    與真實姓名對照表各1紙附卷可稽。另依文獻記載，施用甲
    基安非他命後24小時內，約有施用劑量之70%由尿中排出，
    該毒品於尿液中排出之最長時限，受施用劑量、施用方式、
    個人體質及代謝情況等因素影響，因個案而異，一般可檢出
    之最長時間為甲基安非他命1至5天等情，業經行政院衛生署
    管制藥品管理局90年5月4日管檢字第93902號函釋明確。是
    被告確有於如犯罪事實欄所載之時、地施用甲基安非他命之
    犯行至明。被告之自白核與事實相符，堪予採信。本案事證
    已臻明確，被告犯行洵堪認定，應予依法論科。
三、按92年7 月9 日新修正之毒品危害防制條例刪除二犯及三犯
    之規定，一改修法前繁雜之處遇程式，僅將施用毒品者簡化
    區分為初犯、再犯，並認施用毒品者係屬病患性犯人，以觀
    察、勒戒戒除其身癮，並以強制戒治去除其心癮。經觀察、
    勒戒或強制戒治執行完畢釋放後，若係5 年後再犯該條例第
    10條施用毒品罪者，與同條例第20條第1 項、第2 項關於「
    初犯」之處理方式相同，檢察官應先聲請法院裁定令被告入
    勒戒處所觀察、勒戒，並視有無繼續施用毒品傾向，決定應
    予釋放、為不起訴之處分，或應聲請法院裁定令入勒戒處所
    強制戒治；若係5 年內「再犯」同條例第10條施用毒品罪者
    ，依同條例第23條第2 項規定，檢察官則應依法追訴。觀諸
    該條例第20條第3 項之修正理由：「觀察、勒戒或強制戒治
    5 年後再犯者，顯見前所實施之觀察、勒戒或強制戒治已足
    以遮斷其施用毒品之癮，為期自新及協助其戒除毒癮，對此
    5 年後再犯者，爰明定仍適用初犯之規定，先經觀察、勒戒
    、強制戒治之程式。」及同條例第23條第2 項之修正理由：
    「為配合簡化施用毒品犯之刑事處遇程式，並鑑於經觀察、
    勒戒或強制戒治執行完畢釋放後5 年內再犯者，其再犯率甚
    高，原據以實施之觀察、勒戒及強制戒治既已無法收其實效
    ，自應施以刑事處遇。」，顯然如施用毒品者係前經觀察、
    勒戒或強制戒治等治療程式執行完畢5 年後，始再施用毒品
    之「初犯」，因前所執行之觀察、勒戒或強制戒治已足收戒
    除毒癮之效，自應重新執行觀察、勒戒或強制戒治等治療程
    序，並於治療程式執行完畢後，由檢察官為不起訴處分，毋
    庸對之追訴處罰；反之，在「再犯」之情形，因其先前所為
    治療程式顯未能收戒斷毒癮之效，且考量施用毒品者之再犯
    率偏高，乃簡化其刑事處遇程式，而逕予追訴處罰，不再施
    以治療程式。參酌上開立法理由，修正毒品危害防制條例就
    施用毒品者，祇於「初犯」及「5 年後再犯」二種情形，有
    其追訴條件之限制，即須於初犯經觀察、勒戒或強制戒治釋
    放後，5 年內均無施用毒品之行為，始能認其前所實施之觀
    察、勒戒或強制戒治已足遮斷毒癮，而得於5 年後再犯時，
    再予適用初犯之規定，重行觀察、勒戒等程式。倘5 年內已
    經再犯，被依法追訴處罰，縱其第3 次（或第3 次以上）施
    用毒品之時間在初犯釋放5 年以後，即與「5 年後再犯」之
    情形有別，且因已於「5 年內再犯」，顯見其再犯率甚高，
    原實施觀察、勒戒或強制戒治，已無法收其實效，而無5 年
    戒斷期之存在，自無再經觀察、勒戒及強制戒治之必要，即
    應依該條例第10條處罰，始符新法修正之本旨（最高法院95
    年度第7次刑事庭決議、最高法院95年度台非字第59號、第
    65號判決意旨可資參照）。經查，被告前因施用毒品案件，
    經本院裁定送觀察、勒戒後，認無繼續施用毒品傾向，於91
    年4月10日予以釋放執行完畢，並由本院為不付審理裁定確
    定。復於上開觀察、勒戒執行完畢釋放後5年內，又因施用
    毒品案件，經臺灣彰化地方法院以93年度簡字第96號判決，
    判處有期徒刑5月確定，於94年10月26日執行完畢等情，有
    刑案資料查註紀錄表、矯正簡表、臺灣高等法院被告前案紀
    錄表各1份在卷可稽，其既於5年內已再為施用毒品犯行，且
    依法為追訴處罰，本次被告復行觸犯毒品危害防制條例第10
    條之罪，自非屬毒品危害防制條例第20條第3項所定「5年後
    再犯」之情形，無再經觀察、勒戒或強制戒治之必要，應由
    檢察官逕行起訴，附此敘明。
四、查甲基安非他命係毒品危害防制條例第2條第2項第2款規定
    之第二級毒品，是核被告所為，係犯同條例第10條第2項之
    施用第二級毒品罪。其施用第二級毒品前持有第二級毒品之
    低度行為，應為施用之高度行為所吸收，不另論罪。被告有
    如犯罪事實欄所載犯罪科刑及刑之執行完畢情形，有臺灣高
    等法院被告前案紀錄表1份在卷可稽，其於有期徒刑執行完
    畢後5年內，故意再犯本件有期徒刑以上之罪，為累犯，應
    依刑法第47條第1項規定，加重其刑。爰審酌被告有如犯罪
    事實欄所示施用毒品而經觀察、勒戒及刑之執行完畢情形，
    有上開前案紀錄表可參，竟再犯本件施用第二級毒品罪，顯
    見其意志不堅，無法戒絕毒癮，又被告施用毒品不但戕害個
    人身心健康，且對社會治安有相當程度之潛在危害，兼衡其
    為高中肄業之智識程度、擔任送貨員，月薪新臺幣3萬至4萬
    元、需負擔雙親部分生活費用之生活狀況，及其犯罪後坦承
    犯行，犯罪後態度尚佳、犯罪之動機、目的、手段及公訴人
    之求刑尚稱允當等一切情狀，量處如主文所示之刑，以示懲
    儆。
據上論斷，應依刑事訴訟法第273條之1第1項、第299條第1項前
段，毒品危害防制條例第10條第2項，刑法第11條前段、第47條
第1項，判決如主文。
本案經檢察官王淑月到庭執行職務。
中    華    民    國   100    年    4     月    11    日
                  刑事第五庭  法  官  林慧欣
以上正本證明與原本無異。
如不服本判決應於收受送達後10日內向本院提出上訴書狀，並應
敘述具體理由；其未敘述上訴理由者，應於上訴期間屆滿後20日
內向本院補提理由書（均須按他造當事人之人數附繕本）「切勿
逕送上級法院」。
                              書記官  鄭淑英
中    華    民    國   100    年    4     月    11    日
附錄本案論罪科刑法條
毒品危害防制條例第10條第2項
施用第二級毒品者，處3年以下有期徒刑。